【裁判字號】    99,台上,7492
【裁判日期】    991202
【裁判案由】    妨害性自主
【裁判全文】
最高法院刑事判決            九十九年度台上字第七四九二號
上  訴  人  台灣高等法院台中分院檢察署檢察官  
被      告  方立德
上列上訴人因被告妨害性自主案件，不服台灣高等法院台中分院
中華民國九十八年六月十一日第二審判決（九十八年度上訴字第
一二六六號，起訴案號：台灣台中地方法院檢察署九十七年度偵
字第二六八七七號），提起上訴，本院判決如下：
    主  文
原判決關於對於十四歲以上未滿十六歲之女子為性交部分撤銷，
發回台灣高等法院台中分院。 
    理  由
本件原判決以檢察官不服第一審所為論處被告方立德對於十四歲
以上未滿十六歲之女子為性交罪刑部分之判決，提起第二審之上
訴，因認上訴書狀所敘述之理由不符具體之要件，上訴不合法律
上之程式，因而駁回其第二審之上訴，並不經言詞辯論為之，固
非無見。
惟查：第二審上訴書狀，應敘述具體理由，為刑事訴訟法第三百
六十一條第二項明文規定，所稱具體理由，係指須就不服之判決
為具體之指摘而言，上訴書狀應為如何之指摘，始符合具體之要
件，由第二審法院審查之，如僅泛稱原判決認事用法不當或採證
違法、判決不公、量刑失之過重或輕縱等由，固均非具體理由，
惟第二審上訴之目的，既在於請求撤銷、變更原判決，則所謂具
體理由之審查，當係指相對應於第一審判決之採證認事、用法或
量刑等各項有無顯然影響於判決之違法或不當而言，並因個案之
不同而具浮動性。上訴書狀所敘述原判決如何足以撤銷、如何應
予變更之事實上或法律上之具體事項（包括提出新事證，期使第
二審法院採納），除其所陳之事由，與訴訟資料所載不相適合者
外，倘形式上已足以動搖原判決使之成為不當或違法而得改判之
事由者，均應認符合具體之要件。而數行為於同時同地或密切接
近之時地實施，侵害同一之法益，各行為之獨立性極為薄弱，依
一般社會健全觀念，在時間差距上，難以強行分開，在刑法評價
上，以視為數個舉動之接續施行，合為包括之一行為予以評價，
較為合理，固屬接續犯，而為包括之一罪。然多次對於未成年人
為性交行為，在刑法刪除連續犯規定之前，通說係論以連續犯，
並無適用接續犯之情形，是於刪除連續犯規定後，似應依數罪併
合處罰，方符立法本旨。本件第一審判決謂：被告方立德自民國
九十七年七月初某日起至同年十一月六日止，在十四歲以上未滿
十六歲之A 女（姓名及年齡詳卷）位於台中市住處（詳卷）房間
內及台中市區詳細地址不明之汽車旅館內等地點，經A 女同意，
平均每星期一次，對A 女為多次性交行為，係接續犯，應包括論
以一罪等語，其適用法則是否正當，即非無研求之餘地。又檢察
官所提起之第二審上訴，核其上訴書狀已載明「被告方立德係有
婦之夫，於本案經保釋在外後，仍續對被害人A 女為性交行為，
又於九十八年四月二日本案辯終結後，續與A 女書信聯絡及見面
，此有告訴人B 女（姓名及年齡詳卷）刑事請求上訴狀、診斷證
明書、書信、統一發票及光碟片等物為證，茲檢附併予上訴，堪
認被告犯後仍無悔意，且迄未與B 女和解以示善意而取得諒解，
足見被告怙惡不悛，顯然原審量處有期徒刑一年二月，尚不足以
對被告收懲戒之效，應予適度加重其刑，以收實效」等語，既已
提出新事證執以指摘第一審判決量刑不當，能否謂其第二審之上
訴理由不符合具體之要件，尚非無疑。原審未詳為研析究明，遽
謂檢察官之第二審上訴未附具體理由，其上訴不合法，從程序上
予以駁回，自非適法。上訴意旨執以指摘原判決違法，非無理由
，應認關於上開有罪部分有撤銷發回更審之原因。
據上論結，應依刑事訴訟法第三百九十七條、第四百零一條，判
決如主文。
中    華    民    國  九十九  年   十二   月    二    日
                      最高法院刑事第十二庭
                          審判長法官  賴  忠  星  
                                法官  呂  丹  玉  
                                法官  吳      燦  
                                法官  蔡  名  曜  
                                法官  葉  麗  霞  
本件正本證明與原本無異
                                      書  記  官  
中    華    民    國  九十九  年   十二   月    七    日
                                                    m

司法院資訊處製作；財團法人民間司法改革基金會備份。
